臺灣高等法院刑事裁定
109年度抗字第166號
抗 告 人即
受  刑  人  黃翔聖



上列抗告人因檢察官聲請定其應執行刑案件，不服臺灣臺北地方
法院於中華民國108年12月30日所為108年度聲字第2673號裁定，
提起抗告，本院裁定如下：
    主  文
抗告駁回。
    理  由
一、原裁定略以：聲請人臺灣臺北地方檢察署檢察官以抗告人即
    受刑人黃翔聖因犯如附表所示罪刑，先後經判決確定，依抗
    告人之請求，將得易科罰金與不得易科之罪，聲請合併定其
    應執行之刑，經核於法並無不合，乃在各刑中之最長期以上
    、各刑合併之刑期以下，併考量所犯各罪之法律目的、違反
    之嚴重性及貫徹刑法量刑公平正義理念，而酌定其應執行刑
    有期徒刑3年2月等語。
二、抗告意旨略以：刑法第51條數罪併罰定應執行刑之立法精神
    ，係以限制加重原則而非累加方式定其應執行刑，應考量其
    處罰刑度與其不法行為之內涵，以及人之生命有限，酌定適
    當刑期，並有責任遞減原則之適用，以符法律正義。又對於
    社會危害較輕微或有可能改善之犯罪，係採緩和之刑事政策
    ，著重其矯治及教化功能。施用毒品罪之性質，僅侵害個人
    ，對他人未造成實害，與一般犯罪行為性質不同，應側重以
    觀察勒戒、強制戒治之方式，藉以隔離毒品戒除其依賴即可
    ，避免過度監禁結果虛耗受刑人生命並增加國民納稅負擔。
    抗告人所犯雖非同一性質之案件，然原審合併定執行刑之刑
    度，與殺人、強盜等重罪之科刑不遑多讓，有違罪刑相當原
    則，原審僅小幅度減少6月之量刑，相較於其他法院之定刑
    案例縮減之情形，實屬過苛，與社會倫理所表達之法律感情
    相違背，請重新從輕量刑等語。
三、本院之判斷：
  ㈠裁判確定前犯數罪者，併合處罰之；數罪併罰，有2裁判以上
    者，依第51條之規定，定其應執行之刑，刑法第50條第1項
    前段、第53條各有明定。刑法第51條第5款規定：數罪併罰
    ，宣告多數有期徒刑者，於各刑中之最長期以上，各刑合併
    之刑期以下，定其刑期。按數罪併罰合併定應執行刑之制度
    目的，在就所犯數罪，以各罪宣告刑為基礎，綜合評價犯罪
    人最終應具體實現多少刑罰，方符合罪責相當要求並達刑罰
    目的。刑法第51條所定數罪併罰之方法，就宣告多數有期徒
    刑者，僅於該條第5款規範其界限，有關衡酌之裁量因子為
    何，則無明文。惟依其制度目的，應綜合評價各罪類型、關
    係、法益侵害之綜合效果，考量犯罪人個人特質，認應對之
    具體實現多少刑度，始足達到矯治教化之必要程度，並符罪
    責相當原則。此裁量權之行使，屬實體法上賦予法院依個案
    裁量之職權，如所為裁量未逾法定刑範圍，且無違背制度目
    的或公平正義情形，即無違法可言。
  ㈡查，抗告人犯如附表所示各罪，其犯罪時間均在附表編號1之
    罪於民國107年10月1日判決確定之前，原審依檢察官之聲請
    ，合併定其應執行之刑，於法有據。其次，原審在各宣告刑
    中之最長期（1年2月）以上，並於附表所示各罪合併之刑期
    總和（3年10月）以下，參酌抗告人所犯附表編號7至8等罪
    ，曾經法院合併定刑有期徒刑7月所形成之內部界限，亦即
    不得重於附表編號7至8所定刑期與編號1至6之宣告刑等合併
    之刑期總和3年8月，而在此範圍內，酌定其應執行刑有期徒
    刑3年2月，核屬原審裁量權之行使，未悖於法律秩序之理念
    及法規範之內部界限與外部界限，符合法規範之目的，無違
    比例原則。何況，抗告人所犯附表編號1、2、3、5等4罪，
    均為施用第二級毒品罪，其犯罪之本質，固均為戕害自我身
    心健康之行為，但受刑人之犯罪時間尚屬分散（除編號2、3
    外），各罪之獨立性仍高，甚且附表編號5之犯罪時間，係
    在編號1犯罪一案法院宣判日之隔日施用，顯見其刑罰反應
    力薄弱，自我約束能力欠佳；而編號4、7所犯之行使偽造私
    文書罪，犯罪時間相距數月並未緊密，亦各具獨立性；再者
    ，抗告人所犯附表各罪之類型尚多，其透過不同類型犯罪所
    呈現之人格面並不相同，兼衡其現年33歲之日後復歸社會更
    生等總體評價，自應酌定較高之執行刑，始足以發揮刑罰嚇
    阻犯罪之功能及達矯治教化之必要程度。因此，本院認原審
    酌定之刑期，並無悖於比例原則、罪刑相當原則或有違一般
    社會之法律感情，自無不當。抗告人執前詞指摘原裁定定刑
    不當云云，並無足採。
四、綜上所述，抗告人之抗告為無理由，應予駁回。
據上論斷，依刑事訴訟法第412條，裁定如主文。 
中　　華　　民　　國　 109　　年　　2 　　月　　11　　日
                刑事第二十二庭  審判長法  官  洪于智
                                      法  官  汪怡君
                                      法  官  陳銘壎
以上正本證明與原本無異。
如不服本裁定，應於收受送達後五日內向本院提出抗告狀。 
                                      書記官  吳思葦
中　　華　　民　　國　 109　　年　　2 　　月　　11　　日
附表：受刑人黃翔聖定應執行刑案件一覽表
編            號  1 2 罪            名  施用第二級毒品 施用第二級毒品 宣     告     刑  有期徒刑4月，如易科罰金，以新臺幣1千元折算1日 有期徒刑6月，如易科罰金，以新臺幣1千元折算1日 犯罪日期（民國）  107年4月22日 107年7月28日 偵  查 機    關 臺灣新北地方檢察署 臺灣臺北地方檢察署  案    號 107年度毒偵字第4146號 107年度毒偵字第3326號 最  後  事實審 法    院 臺灣新北地方法院 臺灣臺北地方法院  案    號 107年度簡字第5116號 107年度審易字第2843號  判決日期 107年8月30日 107年10月30日 確  定   判  決 法    院 臺灣新北地方法院 臺灣臺北地方法院  案    號 107年度簡字第5116號 107年度審易字第2843號  判    決 確定日期 107年10月1日 107年10月30日 備            註  新北地檢署107年度執字第16981號（臺北地檢署107年度執助字第1912號） 臺北地檢署107年度執字第9391號 

編            號  3 4 罪            名  施用第二級毒品 行使偽造私文書 宣     告     刑  有期徒刑4月，如易科罰金，以新臺幣1千元折算1日 有期徒刑4月，如易科罰金，以新臺幣1千元折算1日 犯罪日期（民國）  107年7月21日 107年3月26日 偵  查 機    關 臺灣新北地方檢察署 臺灣新北地方檢察署  案    號 107年度毒偵字第6911號 107年度偵字第24943號等 最  後  事實審 法    院 臺灣新北地方法院 臺灣新北地方法院  案    號 107年度簡字第8620號 108年度簡字第233號  判決日期 107年12月21日 108年1月31日 確  定   判  決 法    院 臺灣新北地方法院 臺灣新北地方法院  案    號 107年度簡字第8620號 108年度簡字第233號  判    決 確定日期 108年1月7日 108年3月11日 備            註  新北地檢署108年度執字第1910號（臺北地檢署108年度執助字第246號） 新北地檢署108年度執字第4926號（臺北地檢署108年度執助字第624號） 

編            號  5 6 罪            名  施用第二級毒品 偽造信用卡 宣     告     刑  有期徒刑5月，如易科罰金，以新臺幣1千元折算1日 有期徒刑1年2月 犯罪日期（民國）  107年8月31日 107年8月間 偵  查 機    關 臺灣新北地方檢察署 臺灣臺北地方檢察署  案    號 107年度毒偵字第9612號 107年度偵字第20253、26468號 最  後  事實審 法    院 臺灣新北地方法院 臺灣臺北地方法院  案    號 108年度簡字第1910號 108年度審訴字第174號  判決日期 108年3月26日 108年4月16日 確  定   判  決 法    院 臺灣新北地方法院 臺灣臺北地方法院  案    號 108年度簡字第1910號 108年度審訴字第174號  判    決 確定日期 108年4月26日 108年5月13日 備            註  新北地檢署108年度執字第9488號（臺北地檢署108年度執助字第1155號） 臺北地檢署108年度執字第4726號 

編            號  7 8 罪            名  行使偽造私文書 詐欺得利 宣     告     刑  有期徒刑6月，如易科罰金，以新臺幣1千元折算1日 有期徒刑3月，如易科罰金，以新臺幣1千元折算1日 犯罪日期（民國）  107年8月10日 107年8月10日 偵  查 機    關 臺灣臺北地方檢察署 臺灣臺北地方檢察署  案    號 107年度偵字第20253、26468號 107年度偵字第20253、26468號 最  後  事實審 法    院 臺灣臺北地方法院 臺灣臺北地方法院  案    號 108年度審訴字第174號 108年度審訴字第174號  判決日期 108年4月16日 108年4月16日 確  定   判  決 法    院 臺灣臺北地方法院 臺灣臺北地方法院  案    號 108年度審訴字第174號 108年度審訴字第174號  判    決 確定日期 108年5月26日 108年5月26日 備            註  1.臺北地檢署108年度執字第4737號。 2.編號7、8之罪刑，曾經臺灣臺北地方法院以原判決合併定應執行刑有期徒刑7月。 1.臺北地檢署108年度執字第4737號。 2.編號7、8之罪刑，曾經臺灣臺北地方法院以原判決合併定應執行刑有期徒刑7月。